【裁判字號】    95,易,2278
【裁判日期】    951208
【裁判案由】    賭博
【裁判全文】
臺灣臺中地方法院刑事判決              95年度易字第2278號
公  訴  人  臺灣臺中地方法院檢察署檢察官
被      告  乙○○
選任辯護人  熊賢祺律師
被      告  己○○
            甲○○
            丁○○
上列被告等因賭博案件，經檢察官提起公訴（95年度偵字第5826
號），本院判決如下：
    主    文
乙○○共同連續意圖營利，聚眾賭博，處有期徒刑陸月，如易科
罰金，以銀元參佰元即新台幣玖佰元折算壹日。扣案如附表一、
二所示之物均沒收。
己○○、甲○○、丁○○共同連續意圖營利，聚眾賭博，各處有
期徒刑月，如易科罰金，均以銀元佰元即新臺幣玖佰元折算
壹日。扣案如附表一、二所示之物均沒收。
    犯罪事實
一、乙○○自民國94年10月1 日起頂讓設在臺中市○○○街135
    號4 樓之1 之「宏興電子遊藝場」，為該遊藝場之負責人，
    於95年1 月間起，分別僱用己○○在該遊戲場任櫃台兼會計
    、甲○○、丁○○（自95年2 月10日起）擔任負責清潔場地
    及幫客人送茶水之工作及另一不詳之成年男性員工，渠等竟
    共同基於賭博、意圖營利供給賭博場所及聚眾賭博之概括犯
    意，以該遊戲場供作賭博場所，在上址屬於公眾得出入之場
    所，擺設如附表一所示「冰原歷險」之電玩機台共90台為賭
    博之器具，聚集不特定賭客賭博財物。賭博方式為賭客先向
    櫃台兌換代幣，1 枚代幣為新臺幣（下同）5 元，再以代幣
    投入機台把玩，並以1 比1 、1 比2 、1 比10之比分押注，
    如未中獎，所押之分數遞減，如中獎，則依所押之比分得分
    。賭客不玩時，可依機台設定得分與代幣之比例退還代幣，
    賭客再持代幣，以20枚代幣換取1 點寄分卡、100 枚代幣換
    取5 點寄分卡、200 枚代幣換取10點寄分卡、1000枚代幣換
    取50點寄分卡，而每1 點寄分卡可兌換100 元，以此方式與
    不特定之人賭博財物。嗣於95年2 月16日、17日，丙○○（
    業經檢察官職權不起訴處分確定）以上開賭博方式獲得寄分
    卡後，向該遊藝場員工丁○○分別兌現現金1900元及2400
    元，交付方式為丁○○或直接拿取現金交給丙○○；或將現
    金裝入香煙盒內再交給丙○○。迄於95年2 月22日凌晨零時
    50分許，丙○○因把玩上開機台贏錢，擬兌換現金離去，乃
    向甲○○先兌換寄分卡，由甲○○交付10點寄分卡2 張予丙○○時，警方持搜索票表明身分，當場查獲，並扣得如附表
    一所示之電玩機台共90台及如附表二所示之物。嗣丙○○又
    於95年2 月底至95年3 月初，前往該遊藝場以上開方式賭博
    財物，並向甲○○及該不詳之成年男性員工，以寄分卡兌換
    現金3 次，每次均兌換2000元左右之現金，或由甲○○在該
    遊藝場樓下交付現金予丙○○，或由該不詳之成年男子叫丙○○到附近泡沫紅茶店等候，再以寄分卡兌換現金。
二、案經臺中市警察局第一分局報請臺灣臺中地方法院檢察署檢
    察官偵查起訴。
    理    由
壹、證據能力部分：
一、按現行刑事訴訟法為保障被告之反對詰問權，排除具有虛偽
    危險性之傳聞證據，以求實體真實之發見，於該法第159 條
    第1 項明定被告以外之人於審判外之言詞或書面陳述，除法
    律有規定者外，不得作為證據。又被告以外之人於審判外之
    陳述，雖不符前4條之規定（即刑事訴訟法第159條之1至159
    條之4 ），而經當事人於審判程序同意作為證據，法院審酌
    該言詞陳述或書面陳述作成時之情況，認為適當者，亦得為
    證據；當事人、代理人或辯護人於法院調查證據時，知有第
    159條第1項不得為證據之情形，而未於言詞辯論終結前聲明
    異議者，視為有前項之同意，刑事訴訟法第159條之5定有明
    文。本件檢察官、被告並未就被告以外之人即證人丙○○、
    張獻文、王玉華於審判外之陳述有所爭執，且迄於言詞辯論
    終結前，均未主張有刑事訴訟法第159 條第1 項不得為證據
    之情形，是應認已同意作為證據，且經本院審酌後，認無不
    適當之情形，應認均有證據能力，合先敘明。
二、證人戊○○於本院審理中到庭具結證述，其曾於95年2 月間
    與證人丙○○間之談話內容，乃屬證人戊○○在本院就其親
    自見聞之具體事實所為之陳述，應認有證據能力。
貳、事實認定及所憑證據：
一、訊據被告乙○○固不否認其為前揭遊藝場之負責人；被告己○○、甲○○、丁○○固不否認其等為前揭遊藝場之員工，
    惟均矢口否認涉有上開賭博之行為，辯稱：伊等遊藝場只有
    兌換客人寄分卡，並沒有兌換現金之行為。且伊等店內員工
    僅有己○○、甲○○、丁○○3 人，並無另一名男子，丙○○是因無法兌換現金而懷恨在心，故為不實之陳述。2 月22
    日查獲當天，其他在場客人亦均稱沒有兌換現金之行為，伊
    等應不為罪云云。惟查：
(一)上揭犯罪事實，業據證人丙○○於警詢中證述：「我曾於95年
  2 月16日、17日在該店把玩賭博電玩機台並兌換現金」、「2
  次都是該店一名年約25、26歲體型高大壯碩之男子（經警方提
  示查扣之員工名冊，當場指認為丁○○）與我兌換現金」、「
  16日兌換1900元，17日兌換2400元」、「我將寄分卡交給他，
  丁○○在給我等值面額的現金，一次他直接拿現金給我，另一
  次將錢放在香煙盒內給我」等語；於偵查中具結證述：「之前
  裡面有一個胖胖的，在櫃台直接換給我，後來其他較資深的，
  就先給我卡，再到別的地方換」、「換的地點不一定，有時在
  店內，有時在店外」等語；復於本院審理中具結證稱：「那時
  候警察在店內，我當時要以代幣要換錢，跟在庭的甲○○要換
  錢，警察就過來，當場查獲，只有查到寄分卡，甲○○給我的
  是寄分卡，所以警察就只有查獲寄分卡」、「有時候拿香煙盒
  裝現金換給我，有時候到店的附近拿現金給我，有時候直接拿
  現金給我」、「（問：他們為何要給你現金？）我去那裡就是
  要賭博，贏了不玩了，我要換現金就可以離開」、「（問：你
  說，在店裡換過4 、5 次現金，可否說出詳細的時間？）現在
  過了那麼久，我已經無法明確說出，但我記得我被查獲之前幾
  天，我就有換過2 次現金，被查獲以後，我還常常去店裡玩，
  也有換過3 、4 次，除了在庭的被告外，還有其他人。沒有跟
  我換過現金的只有乙○○、己○○，因為己○○都是坐在櫃台
  」、「2 月22日之前，我確實換過2 次現金，2 月2 日之後我
  又換過4 、5 次現金」、「每次大約都換2000元左右，時間約
  在2 月底到3 月初之間，詳細的時間，我已經不記得了」、「
  （問：這4 、5 跟你換現金的人是誰？）甲○○，還有沒有在
  庭的員工，甲○○我跟他換過2 、3 次，都是在店的樓下他直
  接拿現金給我」、「（問：依你剛剛所述，你尚有跟沒有在庭
  的員工換過1 、2 次？）是的。20歲以上男性，他是叫我到泡
  沫紅茶店，然後我拿寄分卡在那邊等他，他給我現金，我交還
  寄分卡給他」等語綦詳。證人丙○○確於95年2 月16、17日各
  兌換現金1900及2400元乙情，業據證人丙○○屢次證述一致，
  應可採信。至於95年2 月底至3 月初間，證人丙○○究竟在前
  揭遊藝場兌換過幾次現金，因時間相隔已有一段時日，證人丙○○稱已無法詳細記憶，尚符常情，且依此益徵證人丙○○並
  無挾怨報復故為誣陷之情，否則證人丙○○當會故意陳述明確
  之次數、金額，以達誣陷之目的。參酌其或稱3 、4 次，或稱
  4 、5 次，及稱曾向甲○○換過2 、3 次，向不詳之成年男子
  換過1 、2 次乙節，本院依罪疑唯輕原則，採取對被告等最有
  利之認定，即認定證人丙○○曾向甲○○兌換過現金2 次，向
  不詳之成年男子兌換過現金1 次，準此，本院認定95年2 月底
  至3 月初間，證人丙○○在前揭遊藝場兌換過3 次現金。
(二)被告等雖舉證人戊○○為證，欲證明證人丙○○上開兌換現金
  之證詞乃挾怨報復，故為不實之陳述，並經證人戊○○於本院
  審理中到庭具結證述：丙○○告訴伊，因在宏興遊藝場被櫃台
  趕，才故意說該遊藝場有換錢等語，惟證人戊○○與丙○○2
  人並非熟識，業據證人戊○○自承在卷，丙○○怎可能隨意與
  戊○○為上開對話？且衡諸常情，茍丙○○真係挾怨報復，當
  會怕人揭發其陰謀，使其自己受到偽證罪之訴追，掩飾犯行猶
  恐不及，焉有可能向戊○○為上開告知？復參諸目前社會上與
  宏興遊藝場同類型之電子遊藝場並非少見，證人丙○○若先前
  與被告等人果真發生兌換現金之不愉快，自可到別家遊藝場去
  把玩，焉有可能因此細故，甘冒偽證刑責之風險？又焉有可能
  恰巧知悉警員將於95年2 月22日要去搜索該遊藝場，而故意又
  出現在該遊藝場把玩，俾向警方為不實之證詞？且在95年2 月
  22日為不實證詞後，證人李政育竟又毫無畏懼地前往上開遊藝
  場與被告等人見面？足認證人戊○○上開證詞，礙難採信，尚
  難作為有利於被告等之認定。
(三)又被告等雖辯稱：95年2 月22日在場之客人即張獻文及王玉華
  均於警詢中證稱該店沒有兌換現金，足認丙○○所述不實云云
  ，惟證人張獻文警詢中係證述其自己不曾和店家兌換過金錢，
  不知道有無賭客與該店兌換過現金，95年2 月22日沒有看見甲○○兌換金錢給客人等語；證人王玉華亦僅係於警詢中證述95
  年2 月22日沒有看見甲○○兌換金錢給客人等語，至於證人丙○○上開證述與該遊藝場兌換現金之日期，證人張獻文及王玉
  華均未在場，自難遽認證人丙○○之證詞有何不實之處，況每
  個把玩機台之客人，既顧著把玩自己之機台，自難注意到其他
  客人或櫃台之舉止行為，自難僅憑證人張獻文及王玉華未有兌
  換現金之行為，即推論其他客人亦均無兌換現金之行為，其理
  至明，據此，尚難以證人張獻文及王玉華之證詞作為有利於被
  告等之認定。
(四)被告等雖辯稱：該遊藝場內只有被告己○○、甲○○、丁○○
  三名員工，並無證人丙○○所稱之另一不詳男性員工云云，惟
  參酌附表二第一科技盤點明細表可知，除被告己○○、甲○○
  、丁○○3 人外，另有「家儀」、「黃閔偉」、「清惠」、「
  俞勝隆」、「玲」等人簽名其上，足認被告等上開所辯，顯不
  足採。
(五)再按共同正犯之成立，祇須具有犯意之聯絡，行為之分擔，既
  不問犯罪動機起於何人，亦不必每一階段犯行，均經參與，此
  有最高法院34年上字第862 號判例可資參照。本件被告乙○○
  乃前揭遊藝場之負責人，主導該遊藝場之營運權，自有權決定
  該遊藝場之經營方式，被告乙○○自難對該遊藝場有上開賭博
  犯行，諉為不知。而被告丁○○、甲○○、己○○及另一不詳
  之成年男子為受僱領薪之階級，若非依被告乙○○之指示，當
  無甘冒遭解雇之風險，自行與客人從事賭博兌換現金行為之可
  能，且被告丁○○、甲○○及另一不詳之成年男子均曾兌換現
  金予證人丙○○，自難推諉刑責，而被告己○○雖未曾親自兌
  換現金予證人丙○○，然其職司櫃台兼會計之職務，對該遊藝
  場之帳冊、經營方式亦難諉為不知，準此，其等對於上開兌換
  現金之行為，具有犯意聯絡及行為之分擔，要可認定。
(六)此外，復有現場圖、現場照片、讓渡書、台中市政營利事業登
  記證、美來關係企業工作申請表及如附表一、二所示之物扣案
  可證，本件事證明確，被告等之犯行，均堪以認定。
二、查，被告等行為後，刑法業於94年2 月2 修正公布，並於95
    年7 月1 日生效施行。按行為後法律有變更者，適用行為時
    之法律，但行為後之法律有利於行為人者，適用最有利於行
    為人之法律，現行刑法第2 條第1 項定有明文。此條規定乃
    與刑法第1 條罪刑法定主義契合，而貫徹法律禁止溯及既往
    原則，係規範行為後法律變更所生新舊法律比較適用之準據
    法，是刑法第2 條本身雖經修正，但刑法第2 條既屬適用法
    律之準據法，本身尚無比較新舊法之問題，應一律適用裁判
    時之現行刑法第2 規定以決定適用之刑罰法律，先予敘明。
    又以本次刑法修正之比較新舊法，應就罪刑有關之共犯、未
    遂犯、想像競合犯、牽連犯、連續犯、結合犯，以及累犯加
    重、自首減輕暨其他法定加減原因（如身分加減）與加減例
    等一切情形，本於統一性及整體性原則，綜其全部罪刑之結
    果而為比較，亦有最高法院95年度第8 次刑庭會議決議可資
    參照。是按：
(一)刑法第266 條之賭博罪，其法定刑得科處銀元1 千元以下罰金
  ，刑法第268 條之圖利供給賭場罪及聚眾賭博罪，其法定刑得
  併科銀元3 千元以下罰金，據修正後刑法施行法增訂第1 條之
  1 ：「中華民國94年1 月7 日刑法修正施行後，刑法分則編所
  定罰金之貨幣單位為新臺幣。94年1 月7 日刑法修正時，刑法
  分則編未修正之條文定有罰金者，自94年1 月7 日刑法修正施
  行後，就其所定數額提高為30倍。但72年6 月26日至94年1 月
  7 日新增或修正之條文，就其所定數額提高為3 倍。」及刑法
  第33條第5 款就罰金刑部分修正為：「新臺幣1 千元以上，以
  百元計算之。」等規定，是依修正後之法律，刑法第266 條之
  賭博罪所得科處之罰金刑最高為新臺幣3 萬元、最低為新臺幣
  1 千元；刑法第268 條之圖利供給賭場罪及聚眾賭博罪所得併
  科之罰金刑最高為新臺幣9 萬元、最低為新臺幣1 千元；然依
  被告等行為時之刑罰法律，即罰金罰鍰提高標準條例第1 條前
  段規定之提高倍數十倍及刑法第33條第5 款規定之罰金最低額
  一元計算，賭博罪、圖利供給賭場罪及聚眾賭博罪之罰金刑最
  高分別為銀元1 萬元、3 萬元，最低額均為銀元1 元，若依現
  行法規所定貨幣單位折算新臺幣條例第2 條之規定換算為新臺
  幣，最高額雖與新法分別同為新臺幣3 萬元、9 萬元，然最低
  額均僅為新臺幣3 元。因此，比較修正前、後關於罰金刑之規
  定，自應以被告等行為時即修正前關於科或併科處罰金刑之法
  律較有利於被告等人。
(二)關於共同正犯之規定，刑法第28條原係規定：「二人以上共同
  實施犯罪之行為者，皆為正犯。」，修正為：「二人以上共同
  實行犯罪之行為者，皆為正犯。」，揆諸本條之修正理由係為
  釐清陰謀共同正犯、預備共同正犯、共謀共同正犯是否合乎本
  條規定之正犯要件。而本案被告等共同從事賭博、圖利供給賭
  博場所及聚眾賭博之犯行，既屬實行犯罪行為之正犯，則適用
  修正施行前之刑法第28條規定論擬，對被告等並無不利。
(三)再者，被告等先後多次從事賭博、圖利供給賭場及聚眾賭博之
  犯行，其時間緊接，手段同一，所觸犯均為犯罪構成要件相同
  之罪名，顯均係基於概括犯意反覆為之，而修正後刑法業已刪
  除連續犯之規定，此刪除雖非犯罪構成要件之變更，但顯已影
  響行為人刑罰之法律效果，自屬法律有變更。而依修正後之規
  定，被告等多次犯行，即須分論併罰，故比較新、舊法適用結
  果，仍應適用被告等行為時之法律，即修正前刑法而論以連續
  犯，較為有利。
(四)刑法第55條雖有修正，並將牽連犯部分刪除，惟關於想像競合
  之規定，新法僅係增列但書規定「不得科以較輕罪名所定最輕
  本刑以下之刑」，屬科刑之限制，為法理之明文化，非屬法律
  之變更，自無新舊法比較之問題。
(五)被告等犯罪時之刑法第41條第1 項前段規定：「犯最重本刑為
  5 年以下有期徒刑以下之刑之罪，而受6 個月以下有期徒刑或
  拘役之宣告，因身體、教育、職業、家庭之關係或其他正當事
  由，執行顯有困難者，得以1 元以上3 元以下折算1 日，易科
  罰金。」，又被告等行為時之易科罰金折算標準，修正前罰金
  罰鍰提高標準條例第2 條（現已刪除）規定，就其原定數額提
  高為1 百倍折算1 日，則本件被告等行為時之易科罰金折算標
  準，最高應以銀元3 百元折算1 日，經折算為新臺幣後，應以
  新臺幣9 百元折算1 日。惟95年7 月1 日修正公布施行之刑法
  第41條第1 項前段則規定：「犯最重本刑為5 年以下有期徒刑
  以下之刑之罪，而受6 個月以下有期徒刑或拘役之宣告者，得
  以新臺幣1 千元、2 千元或3 千元折算1 日，易科罰金。」，
  比較修正前後之易科罰金折算標準，係以95年7 月1 日修正公
  布施行前之規定，較有利於被告等，則依刑法第2 條第1 項前
  段從舊從輕之規定，自應適用修正前刑法第41條第1 項前段之
  規定，定其折算標準。
(六)綜合上述各條文修正前、後之比較，揆諸前揭最高法院決議，
  及修正後刑法第2 條第1 項規定之「從舊從輕」原則，以修正
  前刑法較有利於被告等，故本案應依修正前刑法之規定論處。
三、查被告乙○○經營上開電子遊戲場，每月水電、房租、煙、
    飲料、員工薪資等開銷平均約百萬元，業據其供承在卷，在
    商言利，茍無利可圖，被告乙○○當無持續虧損經營之理，
    而被告乙○○花費資金購買遊戲機具、租用場地、雇用員工
    ，竟仍能獲利，顯見電子遊戲之程式於設計之初即已隱含該
    遊戲機具有較高獲勝機率，被告乙○○顯然有營利之意思。
    核被告乙○○、己○○、甲○○、丁○○所為，係犯刑法第
    268 條之意圖營利提供賭博場所、聚眾賭博罪及刑法266 條
    第1 項前段之普通賭博罪。又被告乙○○、己○○、甲○○
    、丁○○與另一不詳之成年男性員工間，就前揭犯行有犯意
    聯絡及行為分擔，均為共同正犯。其等先後多次犯行，時間
    緊接，所犯各係構成要件相同之罪名，顯係基於概括犯意為
    之，應依修正刪除前刑法第56條連續犯之規定，以一罪論，
    並加重其刑（公訴檢察官雖認係集合犯一罪關係，惟被告等
    之行為乃在刑法修正前，既有連續犯之規定，自不宜擴張集
    合犯一罪之概念）。又其等以一行為觸犯上開數罪名，為想
    像競合犯，應依修正前刑法第55條之規定，從一重之意圖營
    利聚眾賭博罪處斷。爰審酌被告乙○○為負責人，被告己○○、甲○○、丁○○受僱為該遊藝場員工，其等經營大規模
    電子遊戲場，供人對賭財物，從中獲取不法利益，助長社會
    僥倖心理，並使人廢時失業，易趨於遊惰，影響正常之社會
    經濟活動，惡行非輕，且被告等犯後飾詞否認，並無悔意，
    等一切情狀，分別量處如主文所示之刑，並依修正前刑法第
    41條第1項前段諭知易科罰金之折算標準。
四、附表一扣案之賭博性電動機具90台，為當場賭博之器具，不
    問屬於犯人與否，均應依刑法第266 條第2 項規定予以沒收
    ；又附表二扣案之宏興科技寄分卡、第一科技盤點明細表、
    月機種排行榜、日報表、帳目稽核表、代幣兌換明細表，係
    被告乙○○所有，供共同意圖營利聚眾賭博所用之物，業據
    被告等供明在卷，應依刑法第38條第1 項第2 款之規定，予
    以諭知沒收。至扣案之工作申請表，核與本案犯罪無涉，爰
    不予以沒收。
據上論斷，應依刑事訴訟法第299 條第1 項前段，刑法第2 條第
1 項、第266 條第1 項前段、第2 項、第268 條、修正前刑法第
28條、第56條、第55條、第41條第1 項前段、第33條第5 款、刑
法第38條第1 項第2 款，罰金罰鍰提高標準條例第1 條前段、修
正前罰金罰鍰提高標準條例第2 條，現行法規所定貨幣單位折算
新臺幣條例第2 條，判決如主文。
中    華    民    國    95    年    12    月    8     日
                  刑事第十五庭  審判長法  官  曾佩琦
                                      法  官  陳如玲
                                      法  官  蔡美華
上正本證明與原本無異。
如不服本判決，應於送達後十日內向本院提出上訴狀（須附繕
本），上訴於臺灣高等法院臺中分院。
                                      書記官  劉家瑜
中    華    民    國    95    年    12    月    8     日
附表二、
1、宏興科技寄分卡2 張
2、第一科技盤點明細表8 張（起訴書誤繕為1 份）
3、月機種排行榜7 張（起訴書誤繕為1 份）
4、日報表3張（起訴書誤繕為1 份）
5、帳目稽核表6張（起訴書誤繕為1 份）
6、支出明細表10張（起訴書誤繕為1 份）
7、代幣兌換明細表2張（起訴書漏列）
附錄論罪科刑法條
中華民國刑法第266條第1項
（普通賭博罪與沒收物）
在公共場所或公眾得出入之場所賭博財物者，處 1 千元以下罰金
。
中華民國刑法第268條
（圖利供給賭場或聚眾賭博罪）
意圖營利，供給賭博場所或聚眾賭博者，處 3 年以下有期徒刑，
得併科3 千元以下罰金。


司法院資訊處製作；財團法人民間司法改革基金會備份。
